【裁判字號】    97,易,291
【裁判日期】    980123
【裁判案由】    竊盜等
【裁判全文】
臺灣新竹地方法院刑事判決               97年度易字第291號
公  訴  人  臺灣新竹地方法院檢察署檢察官
被      告  丁○○
                    號
上列被告因竊盜案件，經檢察官提起公訴（97年度偵字第364 號
），本院判決如下：
    主  文
丁○○竊盜，累犯，處有期徒刑柒月。
被訴傷害部分公訴不受理。
    事  實
一、丁○○前曾於民國93年間因違反毒品危害防制條例案件，經
    本院於94年10月3 日以94年度易字第88號判處有期徒刑4 月
    確定，並於94年11月15日易科罰金執行完畢。
二、丁○○猶不知悔改，基於意圖為自己不法之所有，於97年1
    月6 日14時29分許，自未上鎖之大門侵入丙○○位於新竹縣
    芎林鄉下山村10鄰五座屋22之9 號之居處1 樓（侵入住宅部
    分未據告訴），趁丙○○及其家人在上揭居處2 樓不注意之
    際，徒手竊取丙○○所有並置於前開居處1 樓客廳內之長壽
    香菸1 條（價值新臺幣【下同】300 元）及置於皮包內之現
    金5000元，得手後，騎乘車牌號碼XJ5 —478 號機車正欲離
    去時，適為丙○○發現，旋呼叫其胞弟甲○○及乙○○自2
    樓下來，甲○○及乙○○即共同騎乘機車在後追緝，行至位
    於上址之住處前方100 公尺處將丁○○攔下，渠等二人在丁○○所騎乘上揭機車置物箱內發現前開長壽香菸1 條，丁○○見狀，即將該長壽香菸1 條丟至附近草叢中。甲○○又發
    現丁○○所穿著褲子左邊口袋凸出，乃要求丁○○取出褲袋
    內物品供其等查看。詎丁○○竟基於傷害他人身體之犯意，
    徒手毆打甲○○及乙○○，致甲○○受有左手臂擦傷、右手
    擦傷、右肩紅腫之傷害，乙○○則受有左手臂擦傷、右前臂
    擦傷、背擦傷之傷害（傷害部分均業據甲○○及乙○○於本
    院審理時撤回告訴）。甲○○則趁隙自丁○○所穿著褲子左
    邊口袋中取出現金5000元。嗣經警據報後到場，於同日14時
    40分許，在前述新竹縣芎林鄉下山村五座屋22之9 號前100
    公尺處，為警當場在附近草叢中起出長壽香菸1 條及扣得甲○○先前自丁○○褲袋中所起出之現金5000元（均已發還）
    ，因而循線查悉上情。
三、案經丙○○、甲○○及乙○○均訴由新竹縣政府警察局橫山
    分局報請臺灣新竹地方法院檢察署檢察官偵查起訴。
    理  由
壹、有罪部分；
一、按被告以外之人於審判外之言詞或書面陳述，除法律另有規
    定者外，不得作為證據，刑事訴訟法第159 條第1 項固有明
    文規定。惟被告以外之人於偵查中向檢察官所為之陳述，除
    顯有不可信之情況者外，得為證據；被告以外之人於審判外
    之陳述，雖不符刑事訴訟法第159 條之1 至之4 之規定，惟
    經當事人於審判程序同意作為證據，法院審酌該言詞陳述或
    書面陳述作成時之情況，認為適當者，亦得為證據，復為同
    法第159 條之1 第2 項、第159 條之5 第1 項所明定。本案
    證人即被害人丙○○、甲○○及乙○○於偵查中之陳述，並
    無顯不可信之情況；至於證人即被害人丙○○、甲○○及乙○○等人於警詢中之陳述，業經被告丁○○同意援引作為證
    據，本院審酌後亦認為適當，故上揭證人等於審判外之陳述
    ，自得作為本案之證據。又按本案認定事實所引用之文書證
    據，並無證據證明係公務員違背法定程式所取得，亦無刑事
    訴訟法第159 條之4 之顯有不可信之情況與不得作為證據之
    情形，且亦經被告等同意援引作為證據，自應認有證據能力
    ，合先敘明。
二、訊據被告丁○○固坦承確騎乘前述機車於上揭時地為被害人
    甲○○及乙○○攔下，被害人甲○○有在其所著褲子左邊口
    袋中拿出5000元現金，及警方於前揭時地到場後，有在旁邊
    草叢中扣得長壽香菸1 條等情，惟矢口否認有何竊盜犯行，
    辯稱：本案的起因是因為甲○○及乙○○曾警告過我，不要
    和他們父親喝酒，否則後果自行負責，因為他們的父親喝了
    酒回家就會家暴。案發當天我跟他們的父親及劉俊宏一同喝
    酒，然後2 點多我載小孩回家，之後我母親叫我買東西，我
    就騎機車出去，遇到他們倆兄弟，他們叫我，我就停下來，
    然後我就被他們毆打，我並沒有偷，口袋中之5000元是我在
    1 月4 日晚上提款16000 元薪水後所剩下的錢云云。
三、經查：
（一）被告確有於上揭時地竊得長壽香菸1 條及現金5000元，並
      於前開時地為被害人甲○○及乙○○攔下，並為渠等二人
      在被告所騎乘機車之置物箱中找到長壽香菸1 條，及在被
      告所穿著褲子左邊口袋中起出現金5000元，被告即將該長
      壽香菸1 條丟至附近草叢中，嗣經警據報後到場，為警在
      前述草叢爭扣得長壽香菸1 條及扣得現金5000元等情，業
      據證人即被害人丙○○於警詢時證述：我聽到1 樓有聲音
      ，我就下樓查看，發現剛買放在1 樓客廳桌上的的1 條黃
      色長壽香菸不見，及放在1 樓沙發上的皮包內之現金5000
      元遭人竊取，我就叫弟弟甲○○及乙○○，他們二人就騎
      車去追被告，在我家門前約100 公尺處被我弟弟二人攔到
      ，他們將被告制伏，在被告身上褲子左邊口袋中搜到我被
      偷的現金5000元。（香菸何時購買？是否有發票？）於97
      田1 月6 日13時23分在竹北市東海1 家萊爾富超商買的，
      有發票。另現金5000元是於97年1 月6 日13時20分在新竹
      縣竹北市東海一間便利商店領取10000 元整，現金5000元
      給我媽，另5000元我就放在皮包內等語，及於偵訊時證述
      ：我的包包放在樓下客廳，1 樓都沒有人，我跟我弟弟都
      在樓上，我聽到機車發動的聲音，我就下樓，就看放在客
      廳的長壽香煙不見了，我就看我的皮包，結果皮包裡頭的
      5000元也不見了，我看到被告騎車離開的背影，我就叫我
      弟弟下來，我弟弟就騎車去追等語（見97年度偵字第364
      號卷【以下簡稱第364 號偵卷】第14至16、51頁），及於
      本院審理時證稱：97年1 月6 日當天我回家時1 樓都沒有
      人，我就把皮包放在1 樓客廳的沙發，還有放1 條從便利
      商店買的長壽香菸在客廳的桌上，我就上到2 樓，2 樓有
      我2 個弟弟跟我媽媽，我媽媽在睡覺。我家是鄉下地方，
      門就沒有鎖，因為白天會有人進出。我家一樓的門是落地
      的那種紗門，然後又有一道落地的玻璃門。後來我在2 樓
      聽到機車騎入圍牆內空地的聲音，而正常進來後，應該會
      有叫人的聲音，可是都沒有，過了沒多久，就聽到機車發
      動要離開的聲音，我就衝下樓，看到1 個人的背影，那個
      人的背影是已經騎著車跑出圍牆了。那臺機車是黑色的，
      我看到那臺機車以及那個人的背影，我就認出應該是被告
      ，我先看桌上，發現長壽香菸不見了，我就看我的包包，
      發現5000元不見了，我就叫我弟弟下來騎我的機車去追。
      （卷附的ATM 收據交易金額為10000 元？）我領了10000
      元，把5000元放在身上，另外5000元放在皮包內。後來回
      家後，我上樓把身上那5000元給我媽媽。當天我弟弟追出
      去後，我站在我家圍牆大門外看出去，看得到我弟弟和被
      告在對話，大概5 分鐘後，我弟弟就和被告扭打，我就過
      去看，我弟弟就叫我報警，我就報警。警察還沒到場之前
      ，被告先把菸丟到草叢裡，警察到場後，被告徒步跑走，
      警察就去追。（另外5000元有找到嗎？）有，在被告的口
      袋裡。（在你弟弟從被告口袋中搜出5000元時，被告做何
      反應？）他那時候有跟我弟弟說他身上有6000元還是7 、
      8000元，我弟弟跟被告扭打有發現被告口袋裡的錢並沒有
      那麼多，就是剛好5000元，我弟弟有問他為何還不承認。
      （當天你回家後，紗門跟玻璃門有閤上還是有上鎖？）我
      只有關紗門，紗門沒有上鎖，至於玻璃門部分白天本來就
      會打開不會閤上。（為何從那個人的背影就可以看得出來
      是被告？）因為他的機車是黑色的，被告那時候很胖，所
      以認得出來。而且之前他來過我家幾次，加上他騎的機車
      的款式及顏色。另外他騎車的姿勢，腳會打開，還有那個
      人的頭髮也是短的。所以是從那個人的背影以及脖子到頭
      部，還有機車的款式、顏色、髮型等。（之前被告去過你
      家幾次？）我看過的是5 次左右。（你看到被告從機車的
      何處拿出長壽香菸丟到草叢裡？）機車的椅墊下方的置物
      箱。（你看到時確實你人就站在你弟弟和被告扭打處的旁
      邊嗎？）是。（你如何確定當天被告所丟棄到草叢裡的長
      壽香菸就是你買的香菸？）因為他從我家騎出去，不會這
      麼剛好他的車子裡就有放長壽香菸，而我家的長壽香菸也
      剛好不見。（那包長壽香菸的包數、顏色、及外型、包裝
      方式是否就是和當天你買的香菸一模一樣？）是等語明確
      （見本院卷第54頁背面至60頁），及證人即被害人甲○○
      於警詢時證述：我姊姊就叫我下樓去追那小偷，我及我弟
      弟乙○○立即騎車去追，於我家路口將其攔下，我就問他
      為何進我家偷香菸及皮包內的錢，他當時說沒偷，我弟弟
      要求他打開車箱，當他打開後，就發覺該條黃色長壽香菸
      1 條在裡面，他馬上拿起來往草叢中丟，我又看見他左邊
      褲子口袋有隆起，我就對他說可否讓我看看口袋中是何物
      ，他不肯，欲動手打我，還想上機車逃跑，我及我弟弟與
      他發生扭打，我伸手向其左褲袋中拿出5000元等語，於偵
      訊時證述：我就攔下被告，並問他來我家何事，是不是偷
      錢及拿香菸，他說沒有，香菸後來是從被告機車置物箱找
      到的，錢在被告的口袋內找到，當時被告想要逃跑，我跟
      我弟弟有跟被告發生扭打等語（見第364 號偵卷第17、18
      、51頁）於本院審理時證稱：我聽到我姐姐在樓下叫我，
      她說她的皮包跟香菸不見了，說是一輛黑色VINO 的 車，
      我和我弟弟就騎機車追出去，騎到路口就看到被告的車。
      我就問他有沒有來我家，他說沒有。我就叫他把置物箱打
      開給我看，他說為何要打開，之後置物箱有打開，就看到
      1 條長壽香菸，我說還不是你拿的，他說剛去商店買的，
      我就看他口袋鼓鼓的，我叫他給我看，他不要，後來我們
      就扭打，之後我從他口袋裡拿出5000元。他當時說香菸是
      他去商店買的，可是之前在偵查庭時，他還說香菸不是他
      的。我就叫我姐姐報警，後來警察來了，警察問菸在哪裡
      ，我有跟警察說菸被被告丟到草叢裡。（【提示橫山分局
      偵查報告所附之資料】，除了圖中那條路以外，通往你家
      的路還有沒有別的路？）沒有。（所以通往你家的那條路
      ，可以說是死巷？）是。（【提示橫山分局偵查報告所附
      照片】從圍牆外面，能否看到你跟你弟弟把被告攔下的地
      方？）可以等語甚明（見本院卷第63至65頁），暨證人乙○○於警詢時證述：我及我哥哥甲○○立即騎車去追，於
      我家路口將其攔下，我哥哥就問他為何進我家偷香菸及皮
      包內的錢，他當時說沒偷，我就要求他打開車箱，當他打
      開後，就發覺該條條黃色長壽香菸1 條在裡面，他馬上拿
      起來往草叢中丟，我哥哥又看見他左邊褲子口袋有隆起，
      就當場對他說可否借我們看看，他不肯，欲動手打我哥哥
      ，還想上機車逃跑，我及我哥哥就與他發生扭打，我哥哥
      伸手向其左褲袋中拿出5000元等語，於偵訊時證述：當時
      案發情形如同甲○○所述等語（見第364 號偵卷第21、51
      頁），於本院審理時證稱：我姐姐叫我下去，說桌上買給
      爸爸的東西不見了。我有看到我姐姐的皮包在下面，我就
      叫我姐姐看看皮包裡有沒有東西不見。她說現金不見，我
      就說妳確定嗎？然後我心裡想，因為在樓上時，我有聽到
      一臺機車騎進我家，又騎出去的聲音，我姊又說她有看到
      一臺黑色機車騎出去，我哥哥就下來，我騎車載我哥哥出
      去找，在路口的地方看到一輛黑色機車，我跟我哥哥就把
      他攔下來，我問他有沒有到我家去？也有叫他把置物箱打
      開，‧‧‧後來我打開置物箱，發現置物箱裡面有1 條香
      菸，我問我姐姐是不是她剛買的，我姐姐說是，被告就把
      香菸拿出來丟到草叢裡說不是他的，我還問他5000 元 有
      沒有在你身上？他說沒有，我哥哥看他身上的口袋鼓鼓的
      ，我哥哥就伸手進去把被告口袋的錢拿出來，就是5000元
      ，我們就叫他等警察來，他不肯，他就徒步走掉，後來警
      察就來了。（你跟你哥哥騎車追出去時，怎麼知道要追那
      臺車？）因為路口那裡就只有他那一輛黑色機車。（當時
      你視線所及範圍內，有無其他機車？）都沒有。（如何確
      定被告就是到你家去行竊的人？）因為他是我爸爸的酒伴
      ，他常常到我家，我知道他那臺黑色VINO牌機車的聲音。
      我姊又說是黑色的機車等語甚詳（見本院卷第60至63頁）
      ，互核證人等所為證述內容大致相符。此外，並有新竹縣
      政府警察局橫山分局贓物認領保管單1 份、現場及查獲照
      片14幀、自動櫃員機交易明細單1 份、統一發票1 張暨新
      竹縣政府警察局橫山分局於97年7 月23日以竹縣橫警偵字
      第0970006721號函檢送之偵查報告1 份、現場圖1 份及現
      場照片6 幀等資料在卷足稽（見第364 號偵卷第23至30頁
      、本院卷第31至37頁）。
（二）被告雖以上揭情詞置辯，然查被告於96年12月份之薪資為
      16578 元，並經公司於97年1 月4 日轉帳入被告名義之臺
      灣土地銀行帳號000000000000號之帳戶內等情，固據被告
      供述在卷，並有被告所提出之薪資單及臺灣土地銀行活期
      儲蓄存款存摺影本各1 份在卷足參（見第364 號偵卷第42
      頁、本院卷第23、24頁），然觀上揭薪資款項於97年1 月
      4 日轉帳入被告名義之上揭帳戶後，旋即於同日經人以金
      融卡提領之方式分三次各領出9000元、7000元及600 元，
      而提領一空等情，有上揭存摺影本在卷足證，而本件竊盜
      犯行發生時間為97年1 月6 日，距離上揭帳戶內款項經人
      全數提領之時間已有2 天；再參諸上揭款項於入帳當天即
      全數經人提領完畢一節，可見被告需款甚殷，是否2 天後
      之案發當日仍會有5000元餘額，實令人懷疑等情，則被告
      於本件竊盜犯行發生當日即97年1 月6 日遭證人甲○○自
      其所穿著褲子左邊口袋中所取出之5000元現金，實無積極
      證據足資認定確為被告所有並已於案發當日前二天即已遭
      提領之一部分薪資至明。又查，證人丙○○固曾就其父親
      與被告共同飲酒一事與被告有所接觸，然並未發生任何衝
      突或口角等情，業據證人丙○○於本院審理時證述綦詳（
      見本院卷第頁），且證人甲○○與乙○○亦均未曾與被告
      有何口角或衝突等情，亦據證人甲○○及乙○○於本院審
      理時證述明確（見本院卷第64頁背面、65頁），而被告亦
      未供述認證人丙○○、甲○○及乙○○係因其和渠等父親
      共同飲酒一節是以聯合虛構事實以誣指其犯罪之具體事證
      供以調查，是以被告辯稱是因證人等不要其與渠等父親飲
      酒之緣故云云，實為被告臆測之詞，不足為採。況且，證
      人丙○○、甲○○及乙○○等如真有此意，僅需虛構被告
      確有竊取金錢之竊盜犯行即足以達成渠等目的，又何有必
      要特意再購買長壽香菸1 條，再虛擬被告有竊取該香菸一
      節以便嫁禍被告之理？而竊盜犯行之法定最高刑度為五年
      有期徒刑，傷害犯行法定最高刑度為三年以下有期徒刑，
      則證人丙○○、甲○○及乙○○虛構事實誣指被告犯有竊
      盜犯行即足，又豈有再特意自殘己身成傷以便能再誣指被
      告為傷害犯行之必要？再者，被告係經到場之警方在離被
      告與證人甲○○及乙○○先前扭打處約40公尺之地點查獲
      等情，為新竹縣政府警察局橫山分局芎林分駐所巡佐兼副
      所長趙金明所出具之偵查報告中記載明確，足見證人甲○○及乙○○所證述：被告在渠等搜出長壽香菸及現金5000
      元後有逃離現場之舉等情，確屬實情。則果真被告並未為
      上揭竊盜犯行，且現金5000元確屬其所有之財物，其又為
      何寧願捨棄5000元之現金，反係在警方到達之前即有畏罪
      而逃逸之舉動？凡此種種，均足見證人丙○○、甲○○及
      乙○○等人所為證述內容確屬實情，堪以採信。
（三）綜上所述，被告前揭所辯均不足憑採，本案事證明確，被
      告所為竊盜犯行事證明確，應予依法論科。
三、核被告丁○○所為，係犯刑法第320 條第1 項之普通竊盜罪
    。又被告前曾於93年間因違反毒品危害防制條例案件，經本
    院於94年10月3 日以94年度易字第88號判處有期徒刑4 月確
    定，並於94年11月15日易科罰金執行完畢等情，有臺灣新竹
    地方法院檢察署刑案資料查註紀錄表及臺灣高等法院被告全
    國前案紀錄表各1 份在卷足參，其於五年以內故意再犯本件
    有期徒刑以上之罪，為累犯，應依刑法第47條第1 項之規定
    加重其刑。爰審酌被告正值青年，不循正途謀財，竟思不勞
    而獲，竊取他人所有財物，不尊重他人之財產權，行竊之手
    段、竊得財物之價值、所生危害、犯後一再否認犯行，難認
    有悔悟及反省之心，雖與被害人甲○○及乙○○達成和解，
    然其終未承認犯行，且係於本院最後審理時方與被害人等和
    解，是以其犯後態度難謂良好，暨被告所竊得財物價值尚非
    甚鉅，檢察官具體求刑3 年尚屬過重等一切情狀，量處如主
    文所示之刑，以示懲儆。
貳、公訴不受理部分：
一、按告訴乃論之罪，告訴人於第一審辯論終結前得撤回其告訴
    ，又告訴經撤回者，應諭知不受理之判決，並得不經言詞辯
    論為之，刑事訴訟法第238 條第1 項、第303 條第3 款、第
    307 條定有明文。
二、查本件告訴人即被害人甲○○及乙○○告訴被告傷害部分，
    公訴人認係觸犯刑法第277 條第1 項之傷害罪，依同法第28
    7 條之規定，須告訴乃論。茲據告訴人甲○○及乙○○均具
    狀撤回其等告訴等情，有撤回告訴狀1 份在卷足稽，依照首
    開說明，爰就此部分不經言詞辯論，逕為諭知此部分不受理
    之判決。
三、據上論斷，應依刑事訴訟法第303 條第3 款、第307 條，判
    決如主文。
據上論斷，應依刑事訴訟法第299 條第1 項前段、第303 條第3
款、第307 條，刑法第320 條第1 項、第47條第1 項，刑法施行
法第1 條之1 第1 項、第2 項前段，判決如主文。
本案經檢察官張嘉宏到庭執行職務。
中    華    民    國    98    年    1     月    23    日
                  刑事第一庭    法  官  楊惠芬
以上正本證明與原本無異。
如不服本判決應於收受本判決後10日內向本院提出上訴書狀，上
訴書狀應敘述具體理由。上訴書狀未敘述上訴理由者，應於上訴
期間屆滿後20日內補提理由書狀於本院 (均須按他造當事人之人
數附繕本 )「切勿逕送上級法院」。
中    華    民    國    98    年    1     月    23    日
                                書記官  張懿中
附錄本案論罪科刑法條：
刑法第320 條：
意圖為自己或第三人不法之所有，而竊取他人之動產者，為竊盜
罪，處五年以下有期徒刑、拘役或五百元以下罰金。
意圖為自己或第三人不法之利益，而竊佔他人之不動產者，依前
項之規定處斷。
前二項之未遂犯罰之。


司法院資訊處製作；財團法人民間司法改革基金會備份。
